【裁判字號】    95,再易,25
【裁判日期】    950718
【裁判案由】    再審之訴
【裁判全文】
臺灣臺北地方法院民事裁定              95年度再易字第25號
再審原告    乙○○
再審被告    甲○○
上列當事人間請求確認判決確定證明無效事件，再審原告對於中
華民國95年3月28日本院95年度簡上字第82號確定判決提起再審
之訴，本院裁定如下：
    主    文
再審之訴駁回。
再審訴訟費用由再審原告負擔。
    事實及理由
一、再審原告主張：再審原告對本院92年度北簡字第23214號及
    93年度簡上字第243號確定判決提起再審之訴，經本院以93
    年度再易字第53號（下稱系爭再審事件）受理在案。嗣本院
    於93年12月30日判決駁回系爭再審之訴，惟該判決內容與主
    文有諸多矛盾，伊旋於94年1月14日提出民事抗告狀，至今
    該抗告狀尚未裁定，且本院亦未將該抗告狀送抗告法院裁定
    ，故系爭再審事件所核發之確定證明書顯有瑕疵，應屬無效
    。詎原確定判決竟在抗告法院為裁定前，且未經言詞辯論，
    逕行駁回再審原告之請求，不僅有圖利再審被告之嫌疑，且
    剝奪再審原告之訴訟權益，而有判決理由不備之違背法令。
    又系爭再審事件並未斟酌證人楊又臻在原審之證詞，如經斟
    酌該證人之證詞後，再審原告將可受較有利益之裁判。為此
    ，爰依民事訴訟法第496條第1項第13款、第497條之規定提
    起本件再審等語。
二、按提起再審之訴，應依民事訴訟法第501條第1項第4款表明
    再審理由，及關於再審理由並遵守不變期間之證據，此為必
    須具備之程式。所謂表明再審理由，必須指明確定判決有何
    合於民事訴訟法第496條或第497條所列法定再審事由之具體
    情事始為相當。未合法表明再審事由，即為無再審之事由，
    性質上無庸命其補正（最高法院60年臺抗字第538號、61年
    臺再字第137號判例意旨參照）。經查，本件再審原告於民
    國95年4月4日收受本院95年度簡上字第82號確定判決（下稱
    原確定判決），並於95年4月11日提起抗告，經原承辦法官
    闡明原確定判決無從提起抗告後，再審原告復於95年5月5日
    補提民事抗告（替代再審）狀。然觀諸再審原告所提出前開
    書狀所載之內容，其就原確定判決部分僅指稱伊於94 年1月
    14日提出之民事抗告狀，至今尚未裁定，且本院亦未將該抗
    告狀送抗告法院裁定，故系爭再審事件所核發之確定證明書
    顯有瑕疵，應屬無效。詎原確定判決竟在抗告法院未裁定前
    ，且未經言詞辯論，逕行駁回再審原告之請求，不僅有圖利
    再審被告之嫌疑，且剝奪再審原告之訴訟權益，而有判決理
    由不備之違背法令云云，並未具體表明原確定判決有何相當
    於民事訴訟法第496條或第497條之情形。至再審原告雖於書
    狀載明系爭再審事件並未審酌證人楊又臻之證詞，惟此乃屬
    系爭再審事件是否有民事訴訟法第496條第1項第13款或第
    497 條規定之再審事由，再審原告既未針對系爭再審事件提
    出再審，而另行提起確認判決確定證明無效之訴訟，即應具
    體表明原確定判決有何相當於民事訴訟法第496條或第497條
    之情形，自難再就之前系爭再審事件之再審事由主張之。是
    以，再審原告既未具體表明再審理由，則其就原確定判決所
    提起之再審之訴即於法不合。從而，再審原告請求將原確定
    判決廢棄，並確認再審被告於94年5月3日所核發本院93年度
    再易字第53號判決確定證明書無效，洵無依據，應予駁回。
三、據上論結，本件再審為不合法，依民事訴訟法第502條第1項
    、第95條、第78條，裁定如主文。
中    華    民    國    95    年     7    月    18    日
                  民事第五庭審判長法  官  翁昭蓉
                                  法  官  林鳳珠
                                  法  官  林秀圓
不得抗告。
以上正本係照原本作成。
中    華    民    國    95    年    7     月    18    日
                                  書記官  林蓮女


司法院資訊處製作；財團法人民間司法改革基金會備份。
